臺灣高等法院臺中分院刑事判決　　　 94年度交上易字第913號
上　訴　人
即　被　告　丙○○
選任辯護人　王叔榮律師
　　　　　　魏其村律師
上列上訴人因過失傷害案件，不服臺灣彰化地方法院93年度交易
字第180號中華民國94年6月3日第一審判決（起訴案號：臺灣彰
化地方法院檢察署93年度偵字第5934號），提起上訴，本院判決
如下：
    主  　　文
上訴駁回。
    事實及理由
一、本案經本院審理結果，認第一審判決認事用法及量刑均無不
    當，應予維持，並引第一審判決書記載之事實、證據及理由
    。（如附件）
二、被告上訴意旨略以：I肇事當時伊已進入交岔路口、越過中
    心線，始遭告訴人騎駛機車撞及右前車門，既非同時進入交
    岔路口，應無右方車優先通行規定適用；II以卷附相片所示
    小客車被撞擊之痕跡，足以顯示告訴人當時車速不止三十公
    里；III就告訴人所受傷勢部分，告訴人並無其指肋骨三根骨
    折、雙腳麻木萎縮等情形，信口雌黃，以弱勢之姿，博取同
    情之意圖甚為明顯等語。
三、按行經彎道、坡路、狹路、狹橋、隧道、泥濘或積水道路、
    無號誌之交岔路口．．，均應減速慢行，作隨時停車之準備
    。又，汽車行駛至無號誌或號誌故障而無交通警察指揮之交
    岔路口，支線道車應暫停讓幹線道車先行，未劃分幹、支線
    或同為幹線道或支線道者，轉彎車應暫停讓直行車先行，如
    同為直行車或轉彎車者，左方車應暫停讓右方車先行，道路
    交通安全規則第93條第2款、第102條第1項第2款分別定有明
    文。經查：被告於九十三年一月二十七日警訊初供時就肇事
    過程供稱：「行經事故地點已經要到路口中心時，卻有一部
    機車從我右側方向駛來，我沒發現對方．．」「（問：發現
    危險時距離對方多遠？）答：發現時就撞上」「（問：肇事
    當時行車速率多少？）答：五十至六十公里／小時」「路況
    天候視線良好，無障礙物」等語，參酌：偵查卷附道路交通
    事故調查報告表（一）及肇事現場相片所示，肇事路段速限
    為五十公里、肇事路口係無號誌交岔路口、視線良好無障礙
    物等情，被告未遵守上開交通安全規則於行經上開交岔路口
    時減速慢行，作隨時停車準備甚明，且以其未依法停讓有優
    先權之告訴人先行，應負主要過失責任應可認定。至被告前
    揭上訴理由，於原審法院審理時如何為法院所不採，其理由
    已據原審判決記載甚詳，本院仔細斟酌原審判決理由，認其
    事實之認定、理由之採擇，於相關證據法則、經驗法則、論
    理法則並無違背。原審因而適用刑事訴訟法第二百九十九條
    第一項前段，刑法第284條第1項前段、第62條前段、第41條
    第1項前段、罰金罰鍰提高標準條例第1條前段、第2條等規
    定，並審酌被告之素行、過失程度，告訴人因本次車禍所受
    之傷勢，暨考量被告尚未能與告訴人達成和解及犯後之態度
    等一切情狀，量處有期徒刑四月，並諭知易科罰金之折算標
    準，其認事用法核無違誤，量刑亦屬允當，上訴意旨猶執陳
    詞否認犯罪，其上訴為無理由，應予駁回。本件肇事責任已
    明，被告另聲請肇事責任歸屬覆議核與必要，併予指明。
四、據上論斷，應依刑事訴訟法第三百七十三條、第三百六十八
    條，判決如主文。
本案經檢察官甲○○到庭執行職務。
中　　華　　民　　國　　94　　年　　8　 　月　　31　　日
                刑事第四庭  審判長法　官　洪　耀　宗
                                  法　官　江　德　千
                                  法　官　劉　登　俊
上列正本證明與原本無異。
不得上訴。
                                  書記官　鄧　智　惠
中　　華　　民　　國　　94　　年　　9 　　月　　2 　　日
                                                      Ｒ
附件
臺灣彰化地方法院刑事判決　　　　　　 93年度交易字第180號
公　訴　人　臺灣彰化地方法院檢察署檢察官
被　　　告　丙○○　女　45歲（民國○○年○月○○日生）
　　　　　　　　　　身分證統一編號：Ｚ000000000號
　　　　　　　　　　住彰化縣田中鎮○路里○○路111號
                    居南投縣名間鄉赤水村皮仔寮巷17之20號
上列被告因過失傷害案件，經檢察官聲請簡易判決處刑（93年度
偵字第5934號），本院北斗簡易庭認不宜依簡易判決處刑，簽移
本院改依通常程序審理，本院判決如下：
    主  文
丙○○因過失傷害人，處有期徒刑肆月，如易科罰金，以佰元
折算壹日。
    事  實
一、丙○○於民國93年1月27日上午7時50分許，駕駛車牌號碼9J
    -7612號自用小客車，沿彰化縣田中鎮○○○街由西往東方
    向行駛，途經文中一街與文中街之交岔路口時，原應注意車
    輛行駛至無號誌之交岔路口，支線道車應暫停讓幹線道車先
    行，轉彎車應暫停讓直行車先行，如同為直行車或轉彎車者
    ，左方車應暫停讓右方車先行，而依當時情形日間有自然光
    線、路面乾燥無缺陷、無障礙物，且視距良好，並無不能注
    意之情事，竟疏於注意，未停讓右方車先行，即貿然前行，
    適有乙○○騎乘車牌號碼BMF-453號重型機車，亦沿文中街
    由南向北直向行駛至上開交岔路，亦疏於注意，未減速慢行
    作隨時停車之準備而貿然行進，兩車避煞不及，丙○○所駕
    駛之自小客車右側車身與乙○○所騎乘之機車車頭相互碰撞
    ，乙○○因而人車倒地，受有創傷性椎間盤突出併神經壓迫
    等傷害。丙○○於肇事後，犯罪被發覺前，留待現場向警方
    自首而接受裁判。
二、案經被害人乙○○訴由彰化縣警察局田中分局報請臺灣彰化
    地方法院檢察署檢察官聲請簡易判決處刑，本院北斗簡易庭
    認不宜依簡易判決處刑，簽移本院改依通常程序審理。
    理  由
一、訊據被告丙○○固不否認伊有於上開時間、地點，駕駛車牌
    號碼9J-7612號自用小客車，與告訴人乙○○所騎乘之車牌
    號碼BMF-453號重型機車發生車禍肇事之事實，惟矢口否認
    有何過失傷害之犯行，辯稱：伊確實有先在路口讓對方先行
    ，只是過了中心點後，才看到對方的車子，伊煞車不及，且
    是告訴人來撞伊車輛云云。經查：(一)上開事實，業據證人即
    告訴人迭於警詢、偵查中及本院審理時指訴綦詳，且告訴人
    確因本件車禍受有創傷性椎間盤突出併神經壓迫等傷害，亦
    有行政院國軍退除役官兵輔導委員會臺中榮民總醫院（以下
    簡稱「臺中榮民總醫院」）之診斷證明書、該院94年2月21
    日函附病歷資料、仁和醫院94年1月14日函附病歷資料、德
    安中醫診所之就診紀錄等件在卷可參。(二)按汽車行駛至無號
    誌或號誌故障而無交通警察指揮之交岔路口，支線道車應暫
    停讓幹線道車先行，未劃分幹、支線或同為幹線道或支線道
    者，轉彎車應暫停讓直行車先行，如同為直行車或轉彎車者
    ，左方車應暫停讓右方車先行，道路交通安全規則第102條
    第1項第2款定有明文。查本案車禍發生時係日間有自然光線
    、路面乾燥無缺陷，且無障礙物，並視距良好，有卷附道路
    交通事故調查報告表、車禍現場照片可稽，可見當時並無不
    能注意之情事，又本案肇事路口並未設置任何道路交通號誌
    ，而本件被告係左方車輛，其於行經無號誌之交岔路口，未
    暫停讓右方車輛優先通行，而貿然行駛而肇事，顯有過失。
    又本件被害人乙○○於行經無號誌之交岔路口，未減速慢行
    作隨時停車之準備，而貿然行進，致生本件車禍，亦為肇事
    次因，本件經送臺灣省彰化縣區車輛行車事故鑑定委員會鑑
    定結果，亦同此見解，有臺灣省彰化縣區車輛行車事故鑑定
    委員會94年3月2日彰鑑字第0945600562號函1件在卷足憑，
    是以被告對本件車禍之發生應有過失之事實已明，而被害人
    乙○○就車禍發生雖亦有過失，然此並無解於被告應負之過
    失責任。再者，被害人乙○○遭被告駕車碰撞致人車倒地而
    受傷，而被害人自93年1月27日車禍發生後，即至仁和醫院
    就診，且住院至93年2月2日始出院，接著在德安中醫診所治
    療坐骨神經痛，於93年4月9日並至臺中榮民總醫院骨科門診
    ，經安排核磁共振檢查顯示第5腰椎及第1薦椎發生椎間盤突
    出併神經壓迫，導致其腰痛及下肢麻木，目前一直在門診追
    蹤治療中等情，有上開臺中榮民總醫院94年2月21日函附病
    歷資料、仁和醫院94年1月14日函附病歷資料、德安中醫診
    所之就診紀錄等件在卷可佐，是被害人所受之創傷性椎間盤
    突出併神經壓迫等傷害，應係本次車禍所造成，是被害人受
    傷結果與被告之過失行為間復有相當之因果關係。綜上，被
    告辯稱伊並無過失及被害人應無椎間盤突出之傷害云云，尚
    非足採。本件事證明確，被告丙○○上開犯行洵堪認定，應
    依法論科。
二、核被告丙○○所為，係犯刑法第284條第1項前段過失傷害罪
    。又被告丙○○肇事後，於犯罪被發覺前，即主動向前往處
    理之警員承認肇事，業據被告供明，並有彰化縣警察局道路
    交通事故肇事人自首情形紀錄表1件在卷可佐，被告有對於
    未發覺之罪自首而接受裁判之行為，依法應減輕其刑。爰審
    酌被告之素行、過失程度，告訴人因本次車禍所受之傷勢，
    暨考量被告尚未能與告訴人達成和解及犯後之態度等一切情
    狀，量處如主文所示之刑，並諭知易科罰金之折算標準，以
    示懲儆。
據上論斷，應依刑事訴訟法第452條、第299條第1項前段，刑法
第284條第1項前段、第62條前段、第41條第1項前段，罰金罰鍰
提高標準條例第1條前段、第2條，判決如主文。
本案經檢察官賴志盛到庭執行職務。
中　　華　　民　　國　　94　　年　　6 　　月　　3 　　日
               交通法庭  審判長法  官　石馨文
                       　　　  法　官  王義閔
                         　　　法　官  郭麗萍
以上正本證明與原本無異。
如不服本判決，應於判決送達後10日內，向本院提出上訴狀 (須
附繕本)。
告訴人或被害人對於判決如有不服具備理由請求檢察官上訴者，
其上訴期間之計算係以檢察官收受判決正本之日期為準。
                               書記官　施嘉玫
中　　華　　民　　國　　94　　年　　6　　月　 　8   　日
刑法第284條第1項：
因過失傷害人者，處六月以下有期徒刑、拘役或五百元以下罰金
，致重傷者，處一年以下有期徒刑、拘役或五百元以下罰金。
從事業務之人，因業務上之過失傷害人者，處一年以下有期徒刑
、拘役或一千元以下罰金，致重傷者，處三年以下有期徒刑、拘
役或二千元以下罰金．
